臺灣高等法院刑事判決
109年度上易字第1026號
上  訴  人  
即  被  告  陳瓊樺
上列上訴人因竊盜案件，不服臺灣桃園地方法院108年度易字第5
16號，中華民國109年4月9日第一審判決（起訴案號：臺灣桃園
地方檢察署107年度偵字第31858號），提起上訴，本院判決如下
：
    主  文
上訴駁回。
    事  實
陳瓊樺於民國107年11月12日下午4 時許，前往桃園市○○區○○路0
00 號全聯福利中心○○○門市店內購物，於同日下午4 時57分許，
基於意圖為自己不法所有之犯意，將陳列在貨架上之鯛魚腹片、
旗魚切片各1 盒及酪梨1個（價值共計新臺幣316 元），竊得後
藏放於其所攜後背包，再將後背包放置於全聯福利中心所提供之
手推車購物籃內，另選購貨架上之米、年糕各1 包、啤酒1 瓶，
亦放置在手推車購物籃內，嗣僅將米、年糕各1 包、啤酒1 瓶持
至櫃臺結帳，同日下午5 時21分許，通過結帳臺欲離開全聯福利
中心○○○門市店時，為店員當場查獲，並報警處理。
    理  由
一、上訴人即被告陳瓊樺上訴要旨
　　被告坦承至全聯福利中心○○○門市店內購物，惟堅決否認有
    何竊盜犯行，辯稱：當時適有來電，被告忙於接聽電話，致
    所購買之鯛魚腹片、旗魚切片各1 盒及酪梨1 個漏未結帳，
    當下店員將所購鯛魚腹片等物取回，被告亦向店員表示歉意
    ，因被告身有疾病，家境清寒，並需扶養95歲老母及就讀高
    中之孩子，無力負擔原審所量處之易科罰金金額，請從輕量
    刑。
二、認定被告竊盜之證據及理由
  ㈠被告於107 年11月12日下午4 時許，前往全聯福利中心○○○門
    市店內購物，其中米、年糕各1 包、啤酒1 瓶，至櫃臺結帳
    ，其中鯛魚腹片、旗魚切片各1 盒及酪梨1 個，則藏放於自
    己所攜之後背包，未取出結帳，業經被告於偵審各庭坦承在
    卷，並有現場監視器錄影畫面翻拍照片5 張可以為證（偵卷
    第18頁至第19頁) 。
  ㈡證人即全聯福利中心○○○門市店店員陳妙汶，於107年11月12
    日警詢證稱：「我是當日值班主管，我發現1名女子到我店
    裡拿取1盒鯛魚腹片、1盒旗魚切片以及1顆酪梨後，便把物
    品直接放進了桃紅色包包裡，該名女子選取店內其他用品後
    至櫃台結帳，女子隨身包包內1盒鯛魚腹片、1盒旗魚切片以
    及1顆酪梨則未結帳，我便請該名女子到員工辦公室詳談此
    事，該名女子向我表示希望我能網開一面，原諒她的偷竊行
    為，但我仍通知警方到場處理，警方到場後隨即依竊盜現行
    犯將該名女子逮捕。」等語（偵卷第9頁反面）；復於109年
    3月19日原審辯論庭證稱：「之前盤點的時候發現失竊的東
    西都蠻高檔，生鮮類居多，生鮮類較其他商品常盤點，我們
    後來發現失竊的時間點很固定，我們當天被生鮮人員告知要
    注意被告這個人，所以從一開始我們就在注意被告，我們也
    有看到監視器被告確實有將東西放入背包裡沒有結帳。」、
    「被告將背包放在推車籃內，他將有結帳的商品放在背包外
    ，沒有結帳的商品放在背包內。」、「被告推車上面放購物
    籃，購物籃上面放她的背包。」、「被告在結帳完也沒有將
    背包裡的東西拿出來結帳，直到她出去走到門口後，我們已
    經有2個夥伴在旁邊先行等候，因為那邊人很多我們也不方
    便直接當場講，所以我們就先把她帶回辦公室，她就下跪、
    哭，希望我們讓她走。」（原審卷第116頁至第119頁），指
    證被告有故意不結帳之情，並表示被告對於自
　　己不法行為冀望獲得店家網開一面。
  ㈢衡諸常情，一般人至購物中心或賣場採購商品時，倘因購買
    物品較多，以致商家所提供之推車或購物籃空間不足，當另
    持購物籃或請店內職員協助，縱自行攜帶購物袋，亦會在店
    內購物籃無法再放置商品時，方將物品暫時放在自己之購物
    袋內。本件被告先選取鯛魚腹片、旗魚切片各1 盒及酪梨1
    個，將之藏於自己攜帶之後背包，並放置在全聯福利中心所
    提供之手推車購物籃內，嗣再選購米、年糕各1 包、啤酒1 
    瓶，放置在相同購物籃內，僅將米、酒等商品結帳，證人陳
    妙汶於原審亦證稱：「被告將背包放在推車籃內，她將有結
    帳的商品放在背包外，沒有結帳的商品放在背包內。」、「
    （如果是你們推車上或是提籃放了米、年糕各1包、啤酒1瓶
    ，還放得下其他東西嗎？）可以」，顯見全聯福利中心提供
    之手推車購物籃有相當空間足以放置被告所選購之全部商品
    ，被告卻先將鯛魚腹片等物藏於自行攜帶之後背包，為避免
    偷竊行為遭發覺，再以購買之米、酒等商品掩飾，是被告有
    竊取鯛魚腹片等物之犯意。
　㈣被告前於94年1 月19日中午12時25分許，在改制前桃園縣○○
    市○○路000 號特易購大賣場，竊取賣場陳列之「捷安提」紅
    酒1瓶，得手後藏置於隨身背包內，經原審94年度桃簡字第5
    45號判決判處拘役20日確定（得易科罰金）。另被告於108
    年6月4日上午11時39分許，在桃園市○○區○○路000號全聯福
    利中心○○店，竊取貨架上之陽光金圓頭奇異果2顆、美國SUN
    KUST甜橙3顆及紐西蘭富士蘋果3顆，放入隨身攜帶之後背包
    ，再至貨架上拿取柔芙抽取衛生紙1包、里肌豬排三明治1個
    、永新白金洗選蛋1盒、紐西蘭富士蘋果1顆、陽光金圓頭奇
    異果1顆、美國SUNKUST甜橙1顆、金針菇（御罩霧）1包、純
    喫茶無糖綠茶及茶裏王日式無糖各1瓶等物至櫃檯結帳離去
    ，後背包之物品則未結帳，經店員察覺有異，當場識破被告
    偷竊犯行，經原審108年度桃簡字第2215號判決判處罰金3,0
    00元確定。前事不忘，後事之師，被告以相同手法，先竊取
    賣場內之商品，再藏放於自己之背包內，多次不結帳付款，
    應非一時疏忽，益見其有竊盜之意
　　圖。被告所辯因接聽來電而疏忽結帳乙節，為畏罪之詞。
　㈤綜上，被告本件竊盜之犯行，足以認定。
三、論罪之說明
　㈠核被告所為，係犯刑法第320 條第1 項之普通竊盜罪。
  ㈡行為後法律有變更者，適用行為時之法律，但行為後之法律
    有利於行為人者，適用最有利於行為人之法律，刑法第2 條
    第1 項定有明文。被告107 年11月行為時之刑法第320 條第
    1 項，其法定刑為「5 年以下有期徒刑、拘役或科銀元500
    元（依法提高為新臺幣1 萬5,000 元）以下罰金」，108 年
    5 月29日修正公布、同月31日施行之現行刑法，刑法第320
    條第1 項法定刑提高為「5 年以下有期徒刑、拘役或科新臺
    幣50萬元以下罰金」，比較結果，以行為時之法律較有利於
    被告，應適用修正前之刑法第320 條第1 項論處。
四、原判決之評斷
　　本院基上事證，認原審以被告罪證明確，在比較新舊法後，
    援引修正前刑法第320 條第1 項，論以普通竊盜罪，審酌被
    告不思以正當手段獲取財物，欠缺尊重他人財產權之觀念，
    兼衡被告自述五專畢業之教育程度、家庭經濟狀況勉持、所
    竊財物之價值及已由被害廠商店員領回，及其他一切情狀，
    量處拘役30日，並諭知易科罰金之折算標準，另說明本件被
    告所竊得之鯛魚腹片等物，已合法發還全聯福利中心，不予
    宣告沒收或追徵。原審判決已敘述所憑證據、認定理由及量
    刑依據，其認定事實、適用法律，核無不合，所量處之刑，
    無違罪刑相當法則。
五、被告上訴之評斷　　　　
　  量刑係法院就繫屬個案犯罪所為之整體評價，乃事實審法院
    之職權裁量事項，而量刑判斷當否之準據，則應就判決整體
    觀察為綜合考量，不可擷取其中片段遽為評斷。苟其量刑已
    以行為人之責任為基礎，並斟酌刑法第57條各款所列情狀，
    在法定刑度內酌量科刑，無偏執一端，或濫用其裁量權限，
    致明顯失出失入情形，自不得任意指為不當或違法（最高法
    院75年台上字第7033號原判例、104 年度台上字第2577號判
    決參看）。被告有賭博、竊盜、強制前科紀錄，其中於94年
    1月19日，至特易購大賣場偷竊「捷安提」紅酒1瓶，經判處
    拘役20日確定（得易科罰金），理應知所警惕，謹慎行止，
    卻再犯本件竊盜罪，犯後飾詞卸責，全聯實業有限公司復具
    狀表示：因被告早前開庭曾辱罵全聯公司代理人，犯後態度
    不佳，無任何悔意，故全聯公司無與被告調解之意願，請依
    法審判等語，本院再參諸被告行為時之普通竊盜罪，其法定
    刑為5年以下有期徒刑、拘役或銀元500元以下罰金，原審量
    處拘役30日（得易科罰金），其量刑裁量權之行使，既未逾
    越法定刑度，亦無濫用自由裁量之權限，難認有何不當。被
    告以己身有疾病、家有老小需要照顧，請求從輕量刑，無從
    准許，其上訴應予駁回。
據上論斷，應依刑事訴訟法第368條，判決如主文。
本案經檢察官陳淑蓉提起公訴，檢察官黃東焄到庭執行職務。
中　　華　　民　　國　　109 　年　　6 　　月　　24　　日
     　　　　　　 刑事第一庭    審判長法　官  周政達
                                      法　官  程克琳
                                      法　官  曾德水
以上正本證明與原本無異。
不得上訴。
                                      書記官  陳怡君
中　　華　　民　　國　　109 　年　　6 　　月　　24　　日
附錄：本案論罪科刑法條全文　　　　　　　　　　　　　　　
修正前中華民國刑法第320 條第1 項
意圖為自己或第三人不法之所有，而竊取他人之動產者，為竊盜
罪，處五年以下有期徒刑、拘役或五百元以下罰金。